臺灣宜蘭地方法院刑事裁定
111年度聲字第355號
聲明異議人
即  受刑人  高和敬


上列聲明異議人即受刑人因犯公共危險案件，對於臺灣宜蘭地方
檢察署檢察官執行之指揮（111年度執聲他字第275號）聲明異議
，本院裁定如下：
    主  文
聲明異議駁回。
    理  由
一、聲明異議意旨略以：詳如附件刑事聲明異議狀所載。
二、按受刑人以檢察官執行之指揮為不當者，得向諭知該裁判之
    法院聲明異議；法院應就異議之聲明裁定之，刑事訴訟法第
    484條、第486條分別定有明文。準此，受刑人聲明異議之客
    體，應以檢察官執行之指揮為限，所稱「檢察官執行之指揮
    不當」，應係指檢察官有積極執行指揮之違法及其執行方法
    有不當等情形而言（最高法院77年台抗字第741號裁定、95
    年度台抗字第486號裁定意旨參照）。次按執行裁判由為裁
    判法院對應之檢察署檢察官指揮之，刑事訴訟法第457條第1
    項前段定有明文。又有期徒刑或拘役得易科罰金之案件，法
    院所諭知者，僅易科罰金折算之標準，至於是否准予易科罰
    金，則賦予執行檢察官視個案具體情形裁量之權限；易言之
    ，執行檢察官就受刑人是否確因易科罰金，有難收矯正之效
    ，或難以維持法秩序之情事，有判斷之權限，法院僅得審查
    檢察官為刑法第41條第1項之裁量時，其判斷之程序有無違
    背法令、事實認定有無錯誤、其審認之事實與刑法第41條第
    1項之裁量要件有無合理關連、有無逾越或超過法律規定之
    範圍等問題，除有必要時法院於裁定內同時諭知准予易科罰
    金（參司法院釋字第245號解釋）外，原則上不宜自行代替
    檢察官判斷受刑人是否有上開情事，即僅於檢察官上開裁量
    權之行使，有前述未依法定程序進行裁量，超越法律授權裁
    量範圍等情事，法院始有介入審查之必要（最高法院99年度
    台抗字第899號裁定意旨參照）；再者，刑法第41條第1項規
    定：「犯最重本刑為5年以下有期徒刑以下之刑之罪，而受6
    月以下有期徒刑或拘役之宣告者，得以新台幣1,000元、2,0
    00元或3,000元折算1日，易科罰金。但易科罰金，難收矯正
    之效或難以維持法秩序者，不在此限。」依其立法理由說明
    ，個別受刑人如有不宜易科罰金之情形，在刑事執行程序中
    ，檢察官得依該項但書規定，審酌受刑人是否具有「確因不
    執行所宣告之刑，難收矯正之效，或難以維持法秩序」等事
    由決定之。是以，於法院判決確定後，受刑人僅取得得聲請
    易科罰金之資格，檢察官對於得易科罰金案件之指揮執行，
    仍應依具體個案，考量犯罪特性、情節及受刑人個人特殊事
    由等因素，如認受刑人確有因不執行所宣告之刑，難收矯正
    之效，或難以維持法秩序者，自得不准予易科罰金，此乃檢
    察官指揮執行時得依職權裁量之事項，倘其未濫用權限，本
    不得任意指摘為違法（最高法院105年度台抗字第811號裁定
    意旨參照）。
三、經查：
(一)聲明異議人即受刑人(下稱受刑人)高和敬因公共危險案件，
    經本院以110年度交簡字第974號判決判處有期徒刑6月，如
    易科罰金，以新臺幣(下同)1,000元折算1日確定，嗣臺灣宜
    蘭地方檢察署（下稱宜蘭地檢署）檢察官以111年度執字第1
    324號指揮執行，傳喚受刑人於民國111年6月28日到案執行
    ，並請受刑人於提供是否有再犯酒後不能安全駕駛案件之虞
    之相關證據供宜蘭地檢署檢察官審核本案是否准予易科罰金
    或易服社會勞動等情，有宜蘭地檢署111年6月7日宜檢嘉廉1
    11執1324字第1119010125號函、送達證書等在卷可參，受刑
    人於111年6月22日提出請刑事易科罰金狀稱：受刑人係因發
    生車禍，意識不清而飲酒駕車，現已積極至戒酒門診治療，
    而目前任職公司有派車接送，因此無須駕車，亦無飲酒，無
    再犯之虞，且受刑人前因車禍受有腦部出血之傷害，有不宜
    入監之情等語，經執行檢察官審酌認：受刑人因酒後不能案
    全駕駛，分別經臺灣士林地方法院以102年度湖交簡字第295
    號、臺灣臺北地方法院以101年度交簡字第623號判決、105
    年度交易字第13號、本院以107年度交簡字第496號判決判處
    有期徒刑3月併科罰金新臺幣1萬元、拘役40日、有期徒刑5
    月、6月確定及臺灣臺北地方檢察署檢察官以103年速偵字第
    2732號處分書為緩起訴處分確定，故111年度執字第1324號
    案執行之有期徒刑6月，係受刑人於9年內第6次犯酒後不能
    安全駕駛罪，足證受刑人歷經前5次偵審科刑之教訓後，仍
    難以戒除飲酒後駕車，如不送監執行，顯然無從矯正此等惡
    習，自應駁回受刑人所為易科罰金之聲請。且刑法第185條
    之3第1項第1、2款之公共危險罪，祇要飲酒後致不能安全駕
    駛仍使用交通工具上路即可構成，並不限於上下班途中，自
    不因搬到公司宿舍居住而杜絕。又聲請狀檢附之臺北市萬芳
    醫院(下稱萬芳醫院)診斷證明書及醫療費用收據，僅有於11
    1年6月15日至萬芳醫院花費635元診斷為酒精濫用等記載，
    並無參加戒酒治療之敘述，且縱使開始治療，亦不必然戒絕
    飲酒，即不足以證明已無再度飲酒後駕車之可能性。再者，
    受徒刑或拘役之諭知者，需受刑人本身患有心神喪失、懷胎
    5月以上、生產未滿2月、現罹疾病恐因執行不能保其生命者
    等4種情形，始能於其痊癒或該事故消滅前停止執行，刑事
    訴訟法第467條定有明文；而受刑人提出之羅東聖母醫院診
    斷證明書雖有「創傷性硬膜下出血、蜘蛛膜下腔出血、頭顱
    骨折、顏面骨骨折、右眼結膜下出血、肺部挫傷、左腎挫傷
    併皮瘀腫、四肢多處挫擦傷」等傷勢；然受刑人既於110年9
    月29日出院，並能於110年10月21日飲酒後騎乘機車上路而
    未肇事，又於此後持續在久川營造公司之工地參與現場工程
    ，顯見上述病症經醫院診治後，病情已有改善，且意識清楚
    ，即無喪失生命之急迫危險，自不得據此聲請停止或延緩執
    行等情，有臺灣高等法院被告前案紀錄表、宜蘭地檢署111
    年6月30日宜檢嘉廉111執聲他275字第1119011744號函在卷
    可稽，復經本院依職權調閱宜蘭檢察署111年度執字第1324
    號、111年度執聲他字第275號執行卷宗核閱屬實，應堪認定
    。
(二)受刑人既分別於101、102、103、105、107年因酒後不能安
    全駕駛案件，經法院判刑或經檢察官予以緩起訴處分之寬典
    ，堪認其未因前案知所悔悟，仍一再為相同犯行，顯置己身
    及公眾交通安全於不顧。且受刑人於繳納法院諭知之罰金後
    ，仍然未知警惕，再犯相同案件，亦未能證明是否有持續接
    受戒酒治療，堪認財產刑之處遇手段已無從預防受刑人再犯
    。是檢察官依受刑人之前案紀錄等因素，審酌個案情形，認
    易科罰金難收矯正之效，有刑法第41條第1項但書所定之事
    由，不准受刑人就前開110年度交簡字第974號判決所定之執
    行刑易科罰金，應屬行使法律賦予指揮刑事案件執行之裁量
    權，並無逾越法律授權或審認與刑法第41條第1項之裁量要
    件無合理關連之事實等情事，且執行檢察官於核發執行指揮
    書前，已賦予受刑人陳述意見之機會，難謂檢察官執行之指
    揮有何不當之處。
(三)至於受刑人前揭所辯，均屬個人事由，本案檢察官既已審酌
    受刑人於短期內多次酒後不能安全駕駛行為，認受刑人確有
    難收矯正之效及難以維持法秩序之情形，而不予准許受刑人
    易科罰金及易服社會勞動之聲請，核與刑法第41條第1項但
    書之規定，尚無不符，且已全盤審酌受刑人是否有因身體、
    職業關係或其他事由執行顯有困難。因之，聲明異議人徒以
    上揭情詞為由，對於檢察官執行之指揮聲明異議，洵屬無據
    ，亦無可採。
四、依刑事訴訟法第486條，裁定如主文。
中　　華　　民　　國　　111 　年　　7 　　月　　26　　日
                  刑事第三庭  法  官 劉芝毓
以上正本證明與原本無異。
如不服本裁定，應於送達後5日內，向本院提出抗告狀。（需附
繕本）
                              書記官 蕭亦倫
中　　華　　民　　國　　111 　年　　7 　　月　　26　　日